【裁判字號】    98,基簡,36
【裁判日期】    990203
【裁判案由】    損害賠償
【裁判全文】
臺灣基隆地方法院基隆簡易庭民事判決
原      告  辛○○○
被      告  戊○○
            丙○○
            甲○○
            乙○○
            丁○○
            己○○
            庚○○
前列七人共同
訴訟代理人  賴盛星律師
被      告  子○○
            丑○○
            癸○○
            壬○○
前列四人共同
訴訟代理人  楊思勤律師
上列當事人間請求損害賠償事件，經本院刑事庭移送前來（97年
度交附民字第81號），本院於中華民國99年1月20日言詞辯論終
結，判決如下：
    主  文
被告應連帶給付原告新臺幣貳拾伍萬壹仟元。
訴訟費用由被告連帶負擔。
本判決第一項得假執行；但被告如以新臺幣貳拾伍萬壹仟元預供
擔保，得免為假執行。
    事實及理由要領
一、原告起訴主張：
(一)緣門牌號碼基隆市○○區○○路16號之加強磚造建築物（下
    稱本案建物）原為訴外人陳李碧連所有，訴外人陳李碧連於
    民國（下同）71年間將本案建物出租予被告子○○及訴外人
    劉戴金葉（即被告丑○○之母），並簽立租賃契約，由被告
    子○○經營鍋貼店、訴外人劉戴金葉經營豆漿店使用，嗣88
    年間訴外人劉戴金葉將豆漿店交由被告丑○○接手經營，由
    被告丑○○實際承受劉戴金葉承租人地位，嗣93年9 月間訴
    外人陳李碧連去世後，則由被告戊○○、丙○○、甲○○、
    乙○○、丁○○、己○○及庚○○等7 人共同繼承陳李碧連
    之本案建物所有權及出租人地位，而上開訴外人陳李連碧與
    被告子○○、劉戴金葉所簽署之租賃契約於93年9月4日屆滿
    ，但被告子○○及丑○○於93年9月4日於上開租賃契約屆滿
    後尚持續繳納租金，出租人即被告戊○○等7 人亦不表示反
    對而持續收受被告子○○及丑○○所支付之租金，雙方顯有
    默示更新本案建物之租賃契約而成為不定期租賃契約之意。
    又被告子○○及丑○○明知上開租賃契約上載明：「乙方（
    承租人子○○、丑○○）對騎樓負有管理義務，除承諾不擅
    自申請設攤外，尚應防止拒絕他人使用該騎樓之行為。」之
    約定，擅自分別於88年、93年間將其等所承租之本案建物騎
    樓部分轉租與被告癸○○與壬○○經營零售成衣。
(二)本案建築物係屋齡90餘年之老舊建築物，自71年將1 樓出租
    予被告子○○及劉戴金葉後，迄至87、88年間，始因漏水而
    由被告子○○向陳李碧連建議在本案建物1 樓店面處，外接
    電線供店面6 盞日光燈及電冰箱、電風扇等電話之插座使用
    ，在工作間脫水機處亦安裝插座供脫水機使用，惟相關插座
    係以新電線連接牆壁內舊電線之方式外接，而原1 樓之廁所
    、廚房、工具間之光源及插座則保留原電線而未更新，除此
    以外本案建物於出租之20餘年期間，均未就電線進行任何修
    繕或維修。被告戊○○、丙○○、甲○○、乙○○、丁○○
    、己○○及戊○○等7 人既為本案建物之出租人，本應定期
    檢測維修本案建築物內之室內配線，注意其內所使用之電力
    線路、開關等設備，以避免因該等設備過於老舊不堪負荷而
    造成電線走火，引發火災並造成自己或他人財產、生命之損
    害，而被告戊○○等7 人對此注意義務並無不能注意之情事
    ，竟能注意而疏未注意為安全之防範；而被告子○○、丑○○、壬○○及癸○○既為本案建物之承租人，亦應以善良管
    理人之注意義務保管本案建築物，並應注意店內1樓通往2樓
    之樓梯間堆置衣物等易燃物，有助燃之可能性，故用電時須
    符合用電範圍，且於室內電線老舊不堪負荷而有修繕之必要
    時，應通知出租人為之，被告子○○、丑○○、癸○○及壬○○竟疏未注意而未通知；因而導致於95年12月24日20時41
    分許，在本案建物1樓通往2樓之樓梯間，因電線短路引燃周
    邊可燃物後致起火燃燒，造成火流從1樓通往2樓之樓梯間向
    上及四周延燒，致本案建物燒損嚴重，並使鄰棟即原告所有
    愛三路49巷15號（下稱系爭建物）之鐵皮屋頂、窗戶受燒變
    形。
(三)原告因本件事故支出水塔修理3,000元、更換水塔18,000 元
    、更換屋頂烤漆版115,000元、外牆粉光65,000 元、清洗牆
    壁50,000元，以上共計251,000元，爰依民法第184條第1 項
    前段、第185條第1項前段、第213條第1項及第3 項之侵權行
    為損害賠償法律關係，提起本件訴訟，請求被告等連帶如數
    賠償。
二、被告戊○○、丙○○、甲○○、乙○○、丁○○、己○○、
    庚○○等7人請求判決駁回原告之訴，並答辯略以：
(一)參照最高法院48年台上字第713號及50年台上字872號判例，
    刑事判決所調查之證據或所認定之事實，並無當然拘束民事
    庭之效力，民事庭仍得本於其調查證據之結果，依自由心證
    判斷事實之真偽。本件火災發生之原因，乃被告癸○○、壬○○未經被告戊○○等7人之同意，私自使用2樓囤積待售衣
    物，為照明起見乃從1樓私接3條延長線至2 樓，惟因用電過
    量，導致其延長線通過之1樓通往2樓之樓梯間率先起火引燃
    所致，且被告就本案建物1 樓於88年間曾經重新裝潢，電源
    總開關換新，電線重新以明線明纜等方式拉接，並未使用舊
    有電線，足以證明本件火災之發生，顯然並非新舊電線混合
    使用，致發生短路起火之事實，故本件火災之發生與被告丁○○等7人顯然無關，依法被告丁○○等7人，自不負侵權行
    為之損害賠償責任。
(二)依民事訴訟法第277 條規定，原告自應就實際所受損害負舉
    證責任，最高法院17年上字第917 號及19年上字第2316號分
    別判例參照。查本件原告所有系爭房屋縱受火災波及，惟系
    爭房屋何部份受損，是否已至不能使用之狀態，均未見原告
    提出任何證據或說明，故原告是否即得請求被告以金錢填補
    其損害，顯有疑義。
(三)惟因原告所請求之此項費用乃回復至全新之狀態，與原告遭
    火災燒損之物品，乃使用若干年限應扣除折舊之費用者，亦
    有不同，故參酌最高法院82年台上字第892 號判決所示，自
    應按折舊後之狀態計算賠償額。
三、被告癸○○及壬○○等4 人則請求判決駁回原告之訴，並答
    辯略以：被告癸○○等2人雖曾在本案建物1樓插頭以延長線
    接至2樓，以供2樓放置物品照明使用，惟所使用乃一、二只
    幾燭光之燈泡，並未超過一般正常用電之負荷，故其電線走
    火原因乃因本案建物自71年出租至今，從未盡維修之責任所
    致。被告子○○、丑○○則辯稱癸○○、壬○○2 人接延長
    線係在伊2人下班後，伊2人並無過失可言等語置辯。
四、經查，原告主張門牌號碼基隆市○○區○○路16號之本案建
    物為被告戊○○、丙○○、甲○○、乙○○、丁○○、己○○、庚○○等7人共同所有，被告戊○○等7人將本案建物出
    租與被告子○○及丑○○使用，伊等復將本案建物騎樓部分
    出租與被告癸○○及壬○○使用，並該等租賃契約均存續中
    ，至95年12月24日20時41分許，在本案建物1樓通往2樓之樓
    梯間，因電線短路引燃周邊可燃物後致起火燃燒，造成火流
    從1樓通往2樓之樓梯間向上及四周延燒，致本案建物燒損嚴
    重，並使鄰棟即原告所有愛三路49巷15號之系爭建物之鐵皮
    屋頂、窗戶受燒變形等事實，經本院依職權調閱本院刑事庭
    97年度易字第486 號刑事判決及偵查卷宗，暨臺灣高等法院
    98年度上易字第446 號刑事判決，查閱屬實，且為兩造所不
    爭執，信為真實。
五、按建築法第77條建築物所有權人、使用人應維護建築物合法
    使用與其構造及設備安全，建築法第77條訂有明文。因故意
    或過失，不法侵害他人之權利者，負損害賠償責任；數人共
    同不法侵害他人之權利者，連帶負損害賠償責任﹔不能知其
    中孰為加害人者亦同，造意人及幫助人，視為共同行為人；
    民法第184條第1項前段、第185 條分別訂有明文。又按侵權
    行為損害賠償責任規範之目的乃在防範危險，凡因自己之行
    為致有發生一定損害之危險時，即負有防範危險發生之義務
    。如因防範危險之發生，依當時情況，應有所作為，即得防
    止危險之發生者，則因其不作為，致他人之權利受損害，其
    不作為與損害之間即有因果關係，應負不作為侵權損害賠償
    責任。而共同侵權行為之成立，以各加害行為有客觀的共同
    關連性，亦即各加害行為均為其所生損害之共同原因為已足
    ，不以各行為人間有意思聯絡為必要，其行為係出於故意或
    過失，在所不問，雖僅其中一人為故意，他為過失，亦得成
    立（最高法院83年度台上字第742 號判決參照）。查，本案
    建物為被告戊○○、丙○○、甲○○、乙○○、丁○○、己○○、庚○○等7人共同所有，被告戊○○等7人將本案建物
    出租與被告子○○及丑○○使用，伊等復將本案建物騎樓部
    分出租與被告癸○○及壬○○使用，並該等租賃契約均存續
    中，則被告等人分別為本案建物之所有人及使用人，揆諸上
    開法律規定，被告等人即對於本案建物內之設備安全包括電
    路設備，負有維護之責。次查，被告戊○○於本院97年度易
    字第486 號刑事案件審理時，當庭陳稱：「本案建築物約90
    年屋齡，1 樓於71年間出租他人使用，於87年左右因天花板
    漏水及老舊，應承租人子○○之要求間在頂樓加鐵皮屋、1
    樓屋後加鐵皮、粉刷1樓，但1樓牆壁內並沒有抽換電線，原
    始電路均留存本案建築物的牆壁內，只就子○○的需求在1
    樓拉明線使用。此後因為承租人沒有提出修繕的要求，所以
    本案建築物的電線也始終沒有再進行修繕。」等語（詳見本
    院刑事庭97年度易字第486號97年9月16日審判筆錄），足見
    ，被告戊○○等7 人對於本案建物之電線迴路老舊，且90多
    年來從未更換乙情，知之甚詳，實難謂對於本案建物之設備
    安全以盡維護之責，堪認其等對於本案建物因電線短路致生
    火災，亦應負過失責任。又被告子○○於臺灣基隆地方法院
    檢察署96年度調偵字第78號案件偵查時，亦當庭供稱：「大
    約87年左右，因為漏水，我要求修繕，當時陳李碧連要求我
    們自己找工人來修，有換鐵門、粉刷，因為當時修繕師傅表
    示該房子超過90年，且天花板上之隔間是由木頭所建，所以
    根本不能抽換電線，所以只能就我們在1 樓使用的範圍內拉
    外線使用，當時1樓日光燈（6盞）及牆面上的插座、開關有
    拆換掉，但牆壁內部的電線沒有抽換。1 樓廚房、廁所的照
    明、插頭並未一併更換電線，還是原來的線路。」等語，有
    該署96年度調偵字第78號96年12月18日詢問筆錄附於本院97
    年度易字第486 號刑事卷宗可稽，是以，被告子○○對於本
    案建物之電路老舊亦已知悉，非但無通知原告按時檢修，且
    被告子○○及丑○○仍讓被告癸○○及壬○○將衣物堆置於
    本案建物1樓往2樓之樓梯間（即起火點），讓其等由同一插
    座同時連接3條電源延長線至2樓供4 盞燈具使用（此亦為被
    告癸○○及壬○○所自陳）而不制止，被告子○○、丑○○
    、癸○○及壬○○對於彼等危險用電之情形，明知或可能知
    之有引發電線走火之危險，應注意能注意卻不注意避免，對
    於本案建物因電線短路致生火災，亦難謂無過失。從而，本
    件火災之發生肇因於電線短路，而被告等人對於本案建物之
    危險用電之情，均知悉卻疏於防範避免，堪認對於本件火災
    之發生均有過失，揆諸上開最高法院判決意旨，原告主張被
    告等人應負連帶損害賠償之責，為有理由。
六、又按負損害賠償責任者，除法律另有規定或契約另有訂定外
    ，應回復他方損害發生前之原狀；前項情形，債權人得請求
    支付回復原狀所必要之費用，第213條第1 項及第3項分別訂
    有明文。則原告主張因本件火災致其所有愛三路49巷15號之
    系爭建物鐵皮屋頂、窗戶受燒變形，而支出水塔修理3,000
    元、更換水塔18,000 元、更換屋頂烤漆板115,000元、外牆
    粉光65,000元、清洗牆壁50,000元，共計251,000 元，業據
    其提出與其所述相符之收據為證，經核無誤，本院並依職權
    調閱臺灣基隆地方法院檢察署96年度偵字第1551號偵查卷宗
    ，依卷附基隆市消防局火災現場照片所示，原告所有系爭建
    物之鐵皮屋頂確實遭火勢所波及，故原告主張被告連帶賠償
    原告251,000元，為有理由。雖被告戊○○等7人辯稱原告所
    有系爭房屋受損部分，是否已至不能使用之狀態，均未見原
    告提出任何證據或說明，故原告是否即得請求被告以金錢填
    補其損害，顯有疑義云云，然民法第213條第1項及第3 項所
    規定者，係以賠償回復原狀所支出之費用以代替回復原狀，
    與同法第215 條所規定因不能回復原狀或回復顯有重大困難
    者以金錢賠償之，顯屬不同，故原告主張回復原狀費用之償
    還並不需以系爭房屋受損部分已至不能使用之狀態為限，被
    告上開所辯實混淆民法第213條及第215條之規定，自無可採
    。
七、另按本件原告請求賠償之項目，均係回復其房屋外觀及功能
    之項目，並無增加其房屋之價值使原告反受利益之問題，屬
    回復其所失利益之方法，故無折舊之必要，併此說明。
八、綜上所述，原告主張依侵權行為損害賠償之法律關係，請求
    被告連帶賠償251,000元，為有理由，應予准許。
九、本件原告勝訴部分，係就民事訴訟法第427條第1項規定之適
    用簡易程序訴訟所為被告敗訴之判決，爰依民事訴訟法第38
    9條第1項第3 款規定，依職權宣告假執行，並依民事訴訟法
    第392條第2項規定，依職權宣告被告預供擔保，而免為假執
    行。
十、據上論結，本件原告之訴有理由，應依民事訴訟法第78條、
    第85條第2項，判決如主文。
中    華    民    國    99    年    2     月     3    日
                  基隆簡易庭法  官    蔡聰明
以上正本係照原本作成。
對於本件判決如有不服，應於收受送達後20日內向本院提出上訴
書狀，上訴於本院合議庭，並按他造當事人之人數附具繕本。
中    華    民    國    99    年    2     月     3    日
                            書記官  王月娥

司法院資訊處製作；財團法人民間司法改革基金會備份。
